臺灣高等法院高雄分院民事判決　93年度家上易字第3 號
　　　上　訴　人　丙○○
　　　訴訟代理人　林復華律師
　　　　　　　　　林柏瑞律師
　　　被 上 訴人　乙○○
　　　　　　　　　甲○○
　　　共　　　同
　　　法定代理人　丁○○
當事人間請求給付生活費事件，上訴人對於民國93年3 月31日臺
灣高雄地方法院92年度家簡字第20號第一審判決提起上訴，本院
於93年12月29日言詞辯論終結，判決如下：
    主    文
原判決關於命上訴人按月給付被上訴人扶養費，及已到期扶養費
部分假執行之宣告，暨訴訟費用（確定部分除外）之裁判均廢棄
。
右開廢棄部分，被上訴人在第一審之訴駁回。
第一（確定部分除外）、二審訴訟費用由被上訴人負擔。
    事    實
一、被上訴人主張：上訴人係被上訴人之父，上訴人與被上訴人
    之母丁○○於民國90年9 月7 日協議離婚，雙方約定被上訴
    人之權利義務之行使或負擔由丁○○任之，惟丁○○曾因罹
    患乳癌接受手術，身體欠佳，欲辭職在家休養，依丁○○之
    經濟能力，實無法獨力扶養被上訴人，爰依民法第1089 條
    、第1114條規定，請求上訴人自92年11月6 日起至被上訴人
    乙○○（77年6 月17日生）、甲○○（79年8 月8 日生）滿
    20歲成年之日止，按月於每月五日前給付被上訴人二人扶養
    費新台幣（下同）各1 萬元等語。（原審判決上訴人應自92
    年11月6 日起，分別至被上訴人乙○○成年即97年6 月16日
    止、至被上訴人甲○○成年即99年8 月7 日止，按月各給付
    被上訴人劉偉呈、甲○○扶養費6,700 元。並駁回被上訴人
    其餘之訴，就敗訴部分，未據被上訴人聲明不服，已告確定
    ）。被上訴人於本院聲明求為判決：（一）上訴駁回。（二
    ）訴訟費用由上訴人負擔。
二、上訴人則以：其與被上訴人之法定代理人丁○○於90年9 月
    7 日協議離婚時，雙方簽立離婚協議書（以下簡稱系爭離婚
    協議書）約定被上訴人二人由丁○○扶養、監護，其所有坐
    落高雄市○○區○○路142 巷7 弄2 號之4 房屋則供丁○○
    出租予他人，所收取房租作為被上訴人之扶養費，上訴人已
    履行上開約定，給付扶養費完畢，被上訴人自不得再請求上
    訴人給付扶養費等語置辯。上訴聲明求為判決：（一）原判
    決不利於上訴人部分廢棄。（二）廢棄部分，被上訴人在第
    一審之訴及其假執行之聲請均駁回。（三）第一、二審訴訟
    費用均由被上訴人負擔。
三、兩造不爭執事項：（一）上訴人與被上訴人之法定代理人丁
    ○○原係夫妻，婚後育有被上訴人二人，上訴人與丁○○於
    90年9 月7 日協議離婚，並簽立系爭離婚協議書，約定被上
    訴人之權利義務之行使或負擔由丁○○任之。又上訴人與丁
    ○○持系爭離婚協議書辦理離婚登記時，系爭離婚協議書第
    五、六項已刪除，並有第十項之記載，有離婚協議書在卷可
    稽（見原審卷第34頁）。（二）上訴人與丁○○離婚後，確
    依系爭離婚協議書之約定，將其所有坐落高雄市○○區○○
    路142 巷7 弄2 號之4 房屋供丁○○出租予他人，並由丁○
    ○收取房租。（三）被上訴人乙○○、甲○○每月所需扶養
    費各一萬元。
四、兩造爭執事項：系爭離婚協議書第十項是否取代第五項及第
    六項？被上訴人能否再請求上訴人按月給付扶養費？茲分述
    如下：
（一）被上訴人主張上訴人與被上訴人之法定代理人丁○○協議
      離婚時，上訴人原本答應要依系爭離婚協議書第五、六項
      之記載給付被上訴人扶養費，另增加第十項之租金收取云
      云，為上訴人所否認，辯稱：系爭離婚協議書增列第十項
      係要取代第五項及第六項之約定等語。查，依系爭離婚協
      議書末記載「本協議書刪除第五、六項增加第十項（共五
      十字）」等字樣觀之，上訴人與被上訴人之法定代理人丁
      ○○係有意增加第十項取代第五、六項，且於上訴人與丁
      ○○持系爭離婚協議書辦理離婚登記時，系爭離婚協議書
      第五、六項已刪除，並有第十項之記載等情，為兩造所不
      爭執，顯見系爭離婚協議書增列第十項係要取代第五項及
      第六項，否則果如被上訴人之主張系爭離婚協議書第五、
      六項及第十項係併存，則被上訴人之法定代理人丁○○焉
      會於辦理離婚登記之前同意刪除系爭離婚協議書第五、六
      項？是被上訴人之上開主張，不足採信。
（二）依系爭離婚協議書所刪除之第五項原記載「男方（即上訴
      人）同意自民國九十年一月份起每月給付女方新台幣貳萬
      元作為子女生活費用及教育費用至子女年滿二十歲為止。
      」，第六項原記載「女方（即丁○○）同意給付男方新台
      幣伍拾萬元，扣除八十九年子女生活費用，餘款二十六萬
      元於辦妥離婚登記後由女方付予男方。」，而增加第十項
      為「男方位於高雄市○○區○○路一四二巷七弄二號之四
      之房租自離婚生效日期至小孩完成學業時，協議同意由女
      方收取。」等情，有系爭離婚協議書在卷可稽（見原審卷
      第34頁），足見系爭離婚協議書第十項之租金係作為被上
      訴人之生活費用及教育費用之用，亦堪予認定。又上訴人
      與丁○○離婚後，確依系爭離婚協議書之約定書，將其所
      有坐落高雄市○○區○○路142 巷7 弄2 號之4 房屋供丁
      ○○出租予他人，並由丁○○收取房租等情，為兩造所不
      爭執，自堪認屬實，足見上訴人已依系爭離婚協議書之約
      定給付被上訴人之扶養費予被上訴人之法定代理人丁○○
      。
（三）依上訴人與丁○○所簽立之系爭離婚協議書約定，被上訴
      人之權利義務之行使或負擔由丁○○任之，則丁○○係被
      上訴人之法定代理人，其以被上訴人之法定代理人身分就
      被上訴人之扶養費與上訴人達成協議，其效力當及於被上
      訴人，而上訴人確已依系爭離婚協議書之約定將其所有坐
      落高雄市○○區○○路142 巷7 弄2 號之4 房屋供丁○○
      出租予他人，並由丁○○收取房租作為被上訴人之扶養費
      之用，被上訴人自不得再訴請上訴人給付扶養費。
五、綜上所述，被上訴人請求上訴人應自92年11月6 日起，至被
    上訴人乙○○成年即97年6 月16日止，按月於每月5 日前給
    付被上訴人乙○○扶養費6,700 元；自92年11月6 日起至被
    上訴人甲○○成年即99年8 月7 日止，按月於每月5 日前給
    付被上訴人甲○○扶養費6,700 元，均為無理由，不應准許
    。原審判命上訴人為上開之給付，並為假執行之宣告，自有
    未洽。上訴意旨指摘此部分之原判決不當，求予廢棄改判，
    為有理由。自應由本院予以廢棄改判，如主文第二項所示。
六、本件事證已臻明確，兩造其餘攻擊防禦方法於判決結果不生
    影響，故不再一一論述，併此明。
七、據上論結，本件上訴為有理由，依民事訴訟法第450 條、第
    78條、第85條第1項前段，判決如主文。
中　　華　　民　　國　　94　　年　　1 　　月　　12　　日
                            民事第三庭
                                 審判長法  官  張國彬
                                       法  官  徐文祥
                                       法  官  鄭月霞
以上正本證明與原本無異。
不得上訴。
中　　華　　民　　國　　94　　年　　1 　　月　　12　　日
                                       書記官  呂明燕
